【裁判字號】    97,上訴,1476
【裁判日期】    971201
【裁判案由】    殺人未遂等
【裁判全文】
臺灣高等法院高雄分院刑事判決        97年度上訴字第1476號
上  訴  人  臺灣高雄地方法院檢察署檢察官
上  訴  人
即  被  告  甲○○
選任辯護人  許再定律師
上列上訴人因被告殺人未遂等案件，不服臺灣高雄地方法院97年
度訴字第647 號中華民國97年7 月16日第一審判決（起訴案號：
臺灣高雄地方法院檢察署96年度偵字第33416 號），提起上訴，
本院判決如下：
    主  文
原判決撤銷。
甲○○共同殺人未遂，處有期徒刑捌年。扣案如附表編號1 、2
、3所示之制式手槍各壹支，均沒收。
    事  實
一、甲○○前因寄藏制式自動步槍等案件，經臺灣高雄地方法院
    以96年訴字第2987號判決判處有期徒刑5 年10月，併科罰金
    新台幣（下同）30萬元，提起上訴後，經本院以96年度上訴
    字第2380號判決撤銷原判決，惟仍科處上開相同之刑度，嗣
    經最高法院於民國97年5 月29日以97年度台上字第2205號判
    決駁回上訴定讞（未構成累犯）。
二、緣何俊龍（已於97年5 月8 日死亡，業經原審於97年6 月3
    日另為不受理判決）與丙○○夫婦係朋友關係，何俊龍因不
    滿於96年11月初向丙○○夫婦借款100 萬元，丙○○夫婦因
    其前債未還僅借予30萬元，何俊龍認未受尊重因而伺機對其
    報復。而甲○○於上述槍砲彈藥刀械管制條例案件具保停止
    羈押期間，復不知警惕，明知制式手槍及子彈係中央主機關
    所列管之違禁物，非經許可，不得持有之，於96年11月14日
    凌晨1 時許，明知何俊龍持槍前往丙○○夫婦住處，意圖尋
    仇開槍殺人，竟未經許可，與何俊龍共同基於持有如附表所
    示之3 枝手槍（即A 槍、B 槍及C 槍）、子彈十餘發（正確
    數目不詳）及殺人之犯意聯絡，由甲○○駕車載送何俊龍一
    同前往丙○○位於高雄市苓雅區○○○路121 巷3 弄9 號2
    樓住處樓下未熄火下車後，再由何俊龍與甲○○一前一後至
    丙○○2 樓住處門口。何俊龍及甲○○均明知當時屋內丙○○及員工乙○○坐在客廳內面對大門及窗戶之沙發上，且以
    手槍朝向大門及窗戶內之人體發射子彈，顯可能致人於死，
    其2 人上樓後由何俊龍先後取出附表所示之A 槍及C 槍，先
    朝向大門射擊後，繼又至窗外朝屋內丙○○及乙○○之方向
    開槍射擊，嗣丙○○及乙○○見狀躲避至廁所，何俊龍又開
    啟窗戶察看，再伸手入內持槍朝2 人逃跑方向射擊數槍後，
    在何俊龍開槍朝大門射擊之際，甲○○則走至樓下把風，旋
    又上樓待何俊龍持槍朝屋內射擊完畢，始由甲○○駕車載送
    何俊龍一同離開現場。丙○○及乙○○見何俊龍及甲○○等
    2 人離開後，共在現場拾獲12顆9mm 口徑之子彈彈殼（原先
    拾獲11顆，事後又拾獲1 顆），並於事後報警且將彈殼及現
    場監視錄影光碟、照片一併交由警方處理。嗣於96年11月28
    日經警拘提何俊龍及甲○○到案說明，何俊龍自行提供如附
    表所示之扣案之A 、B 等2 枝手槍及子彈1 顆，而查悉上情
    。
三、案經高雄市政府警察局刑警大隊報請臺灣高雄地方法院檢察
    署檢察官偵查起訴。
    理  由
壹、程序方面：
一、按被告以外之人於檢察事務官、司法警察官或司法警察調查
    中所為之陳述，與審判中不符時，其先前之陳述具有較可信
    之特別情況，且為證明犯罪事實存否所必要者，得為證據，
    刑事訴訟法第159 條之2 定有明文。本件被告辯護人爭執證
    人即被害人丙○○及乙○○警詢中所為陳述之證據能力，因
    證人丙○○及乙○○業經原審法院傳喚到庭作證，而其於本
    院審判期日所為之證述情節，核與其於警詢中所為之陳述情
    節均無明顯齟齬之處，與刑事訴訟法第159 條之2 規定要件
    不符，亦核無傳聞法則例外之情形，故應認證人丙○○及乙○○於警詢中所為之陳述，無證據能力。
二、證人丙○○及乙○○於偵查中向檢察官所為之陳述，均經依
    法具結以擔保其陳述之真實性，其後均未曾表示檢察官有何
    不當訊問之情形，所為陳述無何顯不可信之情況，且2 位證
    人於本院審判程序中復到庭接受交互詰問，被告之對質詰問
    權已受有保障，依刑事訴訟法第159 條之1 第2 項規定，上
    開證人於偵查中向檢察官所為之陳述，均得作為證據。
三、再按法院或檢察官得囑託醫院、學校或其他相當之機關、團
    體為鑑定，或審查他人之鑑定，並準用第203 條至第206 之
    1 之規定，刑事訴訟法第208 條第1 項定有明文。又檢察官
    因實務現實需求，就特定案件類型認當然有鑑定之必要者，
    基於檢察一體原則，得由該管檢察長概括選任鑑定機關，是
    司法警察等偵查輔助人員於案件未移送檢察官偵辦前之調查
    犯罪階段，依據檢察長之概括授權，先行將證物送請檢察機
    關預先核定之專責鑑定人或鑑定機關實施鑑定，該鑑定人或
    鑑定機關亦應視同受承辦檢察官所選任或囑託而執行鑑定業
    務，其等出具之書面鑑定報告應屬刑事訴訟法第206 條所定
    之傳聞例外，當具有證據能力。查本案卷附內政部警政署刑
    事警察局96年12月27日刑鑑字第0000000000號及同日刑鑑字
    第0000000000號、96年12月31日刑鑑字第0960196198號「槍
    彈鑑定書」、97年2 月20日刑鑑字第0970021671號函、97年
    3 月25日刑鑑字第0970039701號鑑定書各1 份，均係該局執
    行法定職務，鑑定槍彈結果所出具之書面鑑定報告及函文，
    為高雄市政府警察局依檢察機關概括授權囑託，或係臺灣高
    雄地方法院檢察署及本院所囑託，執行鑑定職務所出具之書
    面鑑定報告及補充鑑定意見，依刑事訴訟法第159 條第1 項
    及同法第208 條第1 項準用同法第206 條第1項 之規定，為
    傳聞法則之例外，應得作為證據。
四、本件證人即共犯何俊龍前於警詢時供稱：「我就是持我所交
    出之2 支槍去現場犯案」等語（見偵查卷第54-58 頁），惟
    其於原審法院審理時已死亡，有臺灣高雄地方法院檢察署97
    年5 月8 日相驗屍體證明在卷可稽，而上開陳述，係在自由
    意志之情形下所為，客觀上有可信之特別情況，且為證明犯
    罪事實所必要，依上開說明，其於警詢中之證述，自具有證
    據能力。
五、又按被告以外之人於審判外之陳述，雖不符刑事訴訟法第15
    9 條之1 至之4 之規定，然經當事人於審判程序同意作為證
    據，法院審酌該言詞陳述或書面陳述作成時之情況，認為適
    當者，亦得為證據。查本案所引用之其餘證據資料（詳後引
    證據），其中各項言詞或書面傳聞證據部分，業經檢察官、
    被告及其辯護人同意作為本案之證據使用，且本院審酌該等
    傳聞證據作成時之狀況，並無不宜作為證據之情形，依上開
    規定，均應認於本案有證據能力。
貳、實體方面：
一、訊據上訴人即被告甲○○固坦承於上開時地駕車搭載何俊龍
    至案發地點並隨同上2 樓，且於何俊龍開槍射擊後，由被告
    載送離開現場等事實，惟矢口否認有何共同殺人未遂及持有
    槍彈之犯行，辯稱：伊不知當時何俊龍身上帶槍，何俊龍於
    現場開槍，伊也是聽到槍聲嚇到，才跑上樓叫何俊龍離開現
    場，伊未帶槍至現場，亦未把風云云。經查：
  (一)被告與何俊龍駕車於上開時地至一同至被害人丙○○住處樓
    下，再由何俊龍與被告一前一後至丙○○2 樓住處門口，何
    俊龍先後取出附表所示之A 槍及C 槍，先朝向大門射擊後，
    繼又至窗外朝屋內丙○○及乙○○之方向開槍射擊，嗣丙○○及乙○○見狀躲避至廁所，何俊龍又開啟窗戶察看，再伸
    手入內持槍朝2 人逃跑方向射擊數槍後，在何俊龍開槍朝大
    門射擊之際，被告先走至樓下把風，旋又上樓待何俊龍持槍
    朝屋內射擊完畢，始由被告駕車載送何俊龍一同離開現場等
    情，已據證人乙○○、丙○○於偵查及原審法院審理中到庭
    證述明確，並經原審法院當庭勘驗槍擊現場監視光碟屬實，
    此有97年3 月26日勘驗筆錄（見原審1 卷第150-152 頁）及
    丙○○、乙○○所描繪之案發現場格局擺設及遭射擊之彈孔
    位置圖1 張、監視錄影翻拍照片4 紙、槍擊現場照片24張、
    監視錄影光碟1 片在卷（見警卷第92-93 、103-115 頁），
    復有上開制式手槍2 支、子彈1 顆扣案足資佐證。又上開制
    式手槍2 支、子彈1 顆查扣後，經送內政部警政署刑事警察
    局以性能檢驗法、試射法、比對顯微鏡比對法鑑定結果均具
    殺傷力（見偵卷第43頁、詳如附表所示），此有上開扣押槍
    彈清單、內政部警政署刑事警察局96年12月27日刑鑑字第09
    60184554號槍彈鑑定書1 份及照片6 幀在卷可參（見偵卷第
    42至46頁）。
  (二)被告雖否認共同被告何俊龍開槍係基於殺人意圖，惟查：
    1.被告及共同被告何俊龍明知案發地點有人在屋內，竟持槍
      刻意朝被害人丙○○、乙○○2 人射擊，顯可能奪人性命
      之事實，業經證人即被害人丙○○於原審法院審理時證稱
      ：何俊龍及被告都曾去案發地點2 樓與伊夫婦泡茶聊天，
      何俊龍知悉伊平常都在該處煮飯及伊夫婦會在該處就寢，
      案發當時被害人乙○○買宵夜進屋後，兩人在客廳打算吃
      宵夜時即聽到槍聲，伊抬頭看監視器見有1 個人開槍，就
      被乙○○拉進廁所內躲避，進去廁所時還跌倒造成脊椎受
      傷，因廁所是鋼筋水泥結構方倖免於難；伊聽到很多槍聲
      ，事後看錄影帶得知何俊龍有推開窗戶伸手進去開槍，槍
      還有朝房間射擊，那1 槍穿過房間隔板射到外面去，若非
      乙○○拉伊進廁所，正常人聽到槍聲，可能會站在房間門
      口探望何人開槍，如此伊可能遭擊斃，另射擊到廁所牆角
      及乙○○房間隔板之數槍也很危險，本案可能係肇因於案
      發1 年多前何俊龍持票向伊夫婦週轉借貸1 百萬元，其後
      跳票，迄未返還，在案發前10天左右，何俊龍又要向伊夫
      婦借貸1 百萬元，被伊夫婿宋萬勝拒絕，嗣伊夫婦因何俊
      龍借錢未曾返還故僅借貸30萬元，恐因此使何俊龍心生不
      悅，事後伊曾聽聞友人稱何俊龍向其抱怨別人向伊夫婦借
      就有，其要借就沒有，本件恐係此一金錢糾葛所肇致等語
      明確（見原審2 卷第19-28 頁），經核與證人即被害人乙○○於原審法院審理時證稱：伊平時居住於案發地點2 樓
      ，何俊龍及被告曾去該處泡茶聊天，案發前幾天並曾目睹
      何俊龍及被告去該處向其老闆宋萬勝拿30萬元，案發時返
      回該處由老闆娘即丙○○開門讓伊進入屋內，甫將宵夜置
      於客廳桌上並坐在沙發上與丙○○2 人欲食用時即聽到槍
      聲，伊與丙○○即逃往廁所，繼聽聞多起槍聲，直到槍聲
      結束一陣後才出來；躲在廁所時，老闆娘告知伊從監視器
      裡看到何俊龍開槍，並稱何俊龍前幾天來拿錢，今天就來
      開槍等語；伊曾目睹被告曾與何俊龍一起來案發地點兩次
      ；案發當天若未躲避一定會被槍打到，因為事後察看發現
      子彈射擊位置都在伊所坐之沙發附近，沙發正對面是電視
      ，電視旁邊即是大門，打開門或打開紗窗，從電視後可以
      看到坐於沙發上之人，案發當天伊與丙○○正在看電視等
      語相符（見原審2 卷第28-37 頁）。
    2.按以手槍朝向人體發射子彈，除非極貼近之距離針對無法
      移動之特定人身部位射擊，否則射擊者甚難確定所發射之
      子彈將擊中移動中之人體何部位，而發射子彈之強穿透力
      ，自屬射擊者所明知，果持槍朝人體射擊，除非有上述之
      特別情況，其意在奪人性命，當屬灼然。本件依上開遭射
      擊之彈孔位置圖（見警卷第92頁）、現場拾獲彈殼12顆，
      可知現場擊發之子彈至少為12顆以上，而被害人房屋內之
      中彈位置，包括大門、沙發前之地板、沙發旁之辦公桌、
      窗戶、窗戶旁之監視器、乙○○房間之牆壁、浴室前之門
      扇等達10餘槍，且依上開證人丙○○、乙○○之證述，何
      俊龍射擊大門時，其2 人當時正坐在之客廳沙發準備要吃
      宵夜，2 人聽聞槍聲躲避至浴室時，何俊龍復開窗察看後
      並持槍伸入裡面朝2 人所逃避之廁所方向射擊，另依上開
      勘驗槍擊過程之監視畫面，應可認定何俊龍係趁被害人進
      入屋內燈光明亮之際，即施行射擊，且追縱被害人逃跑方
      向接續射擊數次達10餘槍，其欲置被害人丙○○、乙○○
      於死地之意圖至為明顯。是何俊龍確有槍殺被害人丙○○
      、乙○○未遂之犯行，堪以認定。
    3.被告及共同被告何俊龍既曾多次前往案發地點泡茶聊天，
      並明知被害人2 人居住於案發地點，且案發時該處燈光明
      亮，依當時屋內之燈光、聲響即可推知被害人丙○○、乙○○坐於客廳沙發上，是被告及共同被告何俊龍辯稱不知
      屋內有人，並無殺人意圖云云，顯與上開事證不符，自難
      採信。
  (三)被告雖否認有共同殺人未遂及持有槍彈之犯行，惟查：
    1.扣案如附表編號5 所示其中彈殼11顆，經送內政部警政署
      刑事警察局以顯微鏡比對法鑑定結果認均係已擊發之口徑
      9mm （9 ×19mm）制式彈殼，然比對結果：其中7 顆其彈
      底特徵紋痕相吻合，認均係由同一槍枝所擊發；另外3 顆
      其彈底特徵紋痕相吻合，惟與上述7 顆之彈底特徵紋痕不
      相吻合，認均係由另一槍枝所擊發；剩下1 顆之彈底特徵
      紋痕不足，無法確認是否為何一槍枝所擊發，此有內政部
      警政署刑事警察局96年12月27日刑鑑字第0000000000號槍
      彈鑑定書1 份及照片22幀在卷可參（見偵查卷第90-96 頁
      ），再經函請內政部警政署刑事警察局就上開鑑定補充說
      明結果查悉上開7 顆彈殼係扣案之附表編號1 之A 槍所擊
      發；另外3 顆彈殼均非扣案之A 或B 槍所擊發；剩下1 顆
      之彈底特徵紋痕不足，無法確認是否由扣案之A 或B 槍所
      擊發，此有內政部警政署刑事警察局97年2 月20日刑鑑字
      第0970021671號函附卷可稽（見原審1 卷第63頁）。又被
      害人乙○○於96年12月31日復自案發地拾獲彈殼1 顆，經
      高雄市政府警察局再送鑑定，依其彈底特徵紋痕，其亦係
      由扣案之A 槍所擊發，此有內政部警政署刑事警察局97年
      4 月9 日刑鑑字第0970042848號函在卷可參（見原審1 卷
      第268 頁）。而何俊龍所繳交之附表編號2 之B 槍既僅能
      擊發0.22吋制式子彈，而無從擊發口徑9mm （9 ×19mm）
      制式子彈，顯與現場均係尋獲9mm （9 ×19mm）制式子彈
      彈殼，而無0.22吋制式子彈彈殼之情形不符，另依上開勘
      驗槍擊過程之監視畫面，何俊龍對持往案發現場之2 支手
      槍均有開槍擊發過程觀之，何俊龍應係持扣案之A 槍及同
      為可資擊發9mm （9 ×19mm）制式子彈未扣案不詳型式之
      C 槍（即附表編號3） 涉犯本件犯行，應堪認定。
    2.扣案附表編號1 、2 之A 槍及B 槍係同案被告何俊龍經警
      方搜索而扣案，此有自願性同意搜索筆錄及扣押物品目錄
      表在卷可稽（見警卷第77-79 頁），而對照現場查獲之12
      顆彈殼之前開鑑定報告，何俊龍應係持扣案之A 槍及同為
      可資擊發9mm （9 ×19mm）制式子彈未扣案不詳型式之C
      槍犯案，前已述明，另參酌何俊龍於警詢時供稱：「我就
      是持我所交出之2 支槍去現場犯案，當日我大概射擊十多
      槍，我先以9mm 手槍射擊，將彈匣內子彈打完之後，再換
      1 把0.22吋手槍（即B 槍）射擊，直到0.22吋手槍只剩1
      發子彈才結束。我對鑑驗比對結果顯現出有第3 支槍部分
      ，我也無法解釋」等情觀之（見偵查卷第54-55 、84頁）
      ，何俊龍應攜帶附表所示之A 槍、B 槍及C 槍等3 支手槍
      至現場，取出A 槍、C 槍射擊，而於警詢供述射擊槍枝誤
      C 槍為B 槍，堪以認定。
    3.依卷內之槍擊現場之監視光碟觀之，於96年11月14日淩晨
      1 點2 分41秒，被告於爬上案發現場2 樓時，其右手插在
      背心口袋裡面，但外觀上看不出口袋裡面是藏有槍枝，此
      有原審法院之勘驗筆錄及相片（見原審1 卷第151 頁、警
      卷第93頁）在卷可參，又被告案發時所穿著之背心右側口
      袋內雖驗出有槍擊殘跡之特性金屬元素鋇- 鉛- 銻成分（
      有內政部警政署刑事警察局97年3 月25日刑鑑字第097003
      9701號鑑定書1 份在卷可參，見原審1 卷第219 頁），惟
      依鑑定證人柯建民於原審法院證稱：「通常會檢出鋇- 鉛
      - 銻等元素，第一個可能是曾經射擊過含有鋇- 鉛- 銻底
      火子彈；第二個可能是曾經觸摸射擊過含有鋇- 鉛- 銻底
      火子彈之槍枝；第三個可能是曾經在射擊含有鋇- 鉛- 銻
      底火子彈之槍枝附近」等情觀之（見原審2 卷第83、85頁
      ），尚無法排除被告係在何俊龍開槍射擊附近沾染槍擊殘
      跡之特性金屬元素鋇- 鉛- 銻成分之可能性。本案雖無法
      直接證明被告有於案發現場開槍或藏有槍械之情事，惟此
      仍無礙於案發現場應有附表所示之A 槍、B 槍及C 槍等3
      支手槍事實之認定。
    4.依槍擊現場之監視光碟過程觀之，於96年11月14日淩晨1
      點2 分11秒，被告與何俊龍相繼爬上案發現場2 樓時，何
      俊龍長褲右側口袋內插有1 把槍，該槍握把有突出口袋外
      面，接著何俊龍一上樓即自右側口袋內掏出槍枝對大門射
      擊，此時被告並無驚訝之情，亦無攔阻之行為，此有監視
      光碟在卷可稽，足見被告對於何俊龍持槍前往現場開槍事
      前知情，且有犯意聯絡，是被告所辯「不知當時何俊龍身
      上帶槍，何俊龍於現場開槍，伊也是聽到槍聲嚇到，才跑
      上樓叫何俊龍離開現場」云云，與上開證據不符，自難採
      信。本院依槍擊現場之監視光碟內容，復審酌何俊龍於夜
      間凌晨時分突然邀約被告搭載至案發現場，且攜帶手槍在
      身上明顯而易見，衡諸常情被告豈有不加質問之理，可見
      被告理應知悉何俊龍意圖開槍尋仇殺人甚明，參以被告自
      身亦與何俊龍一起上樓，何俊龍整個開槍過程，均未見被
      告上前攔阻，反而在何俊龍身旁觀看其朝屋內瞄準開槍射
      擊多發子彈，甚且，有下樓把風之作為，其後又上樓待何
      俊龍射擊完畢，始一起離開現場，又被告亦自承曾去過案
      發地點2 次，本已明知案發地點2 樓為有人居住之處所，
      何俊龍持槍朝屋內射擊有殺人致死之意圖，復參以被告所
      駕駛之車輛始終未熄火，衡情應係欲便於何俊龍開槍後得
      以迅予逃離現場等情，被告確有與何俊龍共同持槍前往殺
      人尋仇之犯意聯絡甚明。被告所辯無共同殺人犯意及未共
      同持有槍彈，均無可採。
  (四)按共同正犯，係共同實施犯罪行為之人，在共同意思範圍內
    ，各自分擔犯罪行為之一部，相互利用他人之行為，以達其
    犯罪之目的，其成立不以全體均參與實施犯罪構成要件之行
    為為要件。共同正犯之意思聯絡，不限於事前有所謀議，僅
    於行為當時有共同犯意之聯絡，於行為當時，基於相互之認
    識，不論明示通謀或相互間默示合致，以共同犯罪之意思參
    與，均屬之；而行為分擔，亦不以每一階段皆有參與為必要
    ，倘具有相互利用其行為之合同意思所為，仍應負共同正犯
    之責，蓋共同正犯，於合同意思範圍內，組成一共犯團體，
    團體中任何一人之行為，均為共犯團體之行為，他共犯均須
    負共同責任，初無分別何一行為係何一共犯所實施之必要。
    （最高法院85年度台上字第4962號、88年度台上字第2230號
    、第2858號判決意旨參照）。查依槍擊現場之監視光碟內容
    觀之，被告於案發現場雖未有持槍射擊之行為，惟被告與何
    俊龍有持槍及殺人犯意聯絡，已認定如前，且有一起上樓、
    在場把風、開車至案發現場及共同逃離現場之行為分擔，依
    上開說明，其為屬共同正犯，堪以認定。
  (五)綜上所述，被告前開所辯，均屬卸責之詞，不足採信，被告
    有共同殺人及未持有槍彈犯行，均堪認定，應予依法論科。
二、核被告持有槍彈之行為，係犯槍砲彈藥刀械管制條例第7 條
    第4 項之未經許可持有手槍罪、同條例第12條第4 項之未經
    許可持有子彈罪，其殺人部分，則係犯刑法第271 條第2 項
    、第1 項之殺人罪。被告與何俊龍對上開犯行，具有犯意聯
    絡及行為分擔，為共同正犯。另被告於案發當日始共同起意
    持有槍彈欲殺人尋仇，是被告持有手槍、子彈及射殺丙○○
    、乙○○未遂行為，係1 行為同時觸犯數罪名，為想像競合
    犯，應依刑法第55條規定，從一重論以殺人未遂罪。公訴人
    認殺人未遂與持有制式手槍2 罪間，為數罪併罰，尚有未合
    。被告已著手殺人行為之實施，未生被害人死亡之結果，為
    未遂犯，爰依刑法第25條第2 項規定，按既遂犯之刑減輕之
    。
三、原審據以論處被告幫助殺人未遂罪刑，固非無見；惟查：(一)
    被告與何俊龍係有殺人之犯意聯絡，原審認係殺人之幫助犯
    ，尚有未合。(二)被告確有共同持有槍彈之犯行，前已述明，
    原審認此部分證據不足，諭知無罪，亦有未洽。(三)扣案如附
    表編號1 、2 、3 所示之物，係違禁物，應依法沒收，原審
    漏未宣告沒收，於法未合。被告上訴意旨否認犯罪，指摘原
    判決不當，為無理由；而檢察官上訴意旨以應對被告論以共
    同殺人未遂及持有槍彈罪論處，為屬有據，應由本院將原判
    決撤銷改判。
四、爰審酌被告前有寄藏制式自動步槍前科，於交保之際，仍不
    知警惕，僅因借錢糾紛，即再犯本案，惡性非輕，且其持有
    槍彈，嚴重影響社會治安，開槍殺人之手段兇殘，實不宜寬
    貸，惟念本案未生被害人死亡結果，本案主謀係何俊龍，被
    告僅係協助配合之角色，並斟酌其犯罪動機、目的、手段、
    所生損害及犯後態度等一切情狀，量處如主文所示之刑，以
    資懲儆。扣案之附表編號1 至3 制式手槍3 枝，係槍砲彈藥
    刀械管制條例所列管之物，為違禁物品且為共犯所有供殺人
    所用之物，應依刑法第38條第1 項第1 款之規定宣告沒收。
    案發現場查獲之彈殼12顆，為屬子彈擊發後之彈殼，已無殺
    傷力，另送鑑之子彈1 顆，業經試射，均已失違禁物之性質
    ，自毋庸依刑法第38條第1 項第1 款之規定沒收，附此敘明
    。
五、同案被告何俊龍部分，原審法院審理時，於97年5 月8 日死
    亡，已經原審判決公訴不受理確定，附此敘明。
據上論結，應依刑事訴訟法第369 條第1 項前段、第364 條、第
299 條第1 項前段，槍砲彈藥刀械管制條例第7 條第4 項、第12
條第4 項，刑法第11條前段、第28條、第271 條第2 項、第1 項
、第25條第2 項、第55條、第38條第1 項第1 款，判決如主文。
本案經檢察官蔡國禎到庭執行職務。
中    華    民    國    97    年    12    月    1     日
                  刑事第三庭    審判長法  官  周賢銳
                                      法  官  黃仁松
                                      法  官  施柏宏
以上正本證明與原本無異。
如不服本判決應於收受本判決後10日內向本院提出上訴書狀，其
未敘述上訴理由者，並得於提起上訴後10日內向本院補提理由書
狀（均須按他造當事人之人數附繕本）「切勿逕送上級法院」。
中    華    民    國    97    年    12    月    1     日
                                      書記官  白  蘭
附錄本件判決論罪科刑法條：
刑法第271 條第1 項（普通殺人罪）
殺人者，處死刑、無期徒刑或 10 年以上有期徒刑。
前項之未遂犯罰之。
預備犯第 1 項之罪者，處 2 年以下有期徒刑。
槍砲彈藥刀械管制條例第7 條第4 項
未經許可，持有、寄藏或意圖販賣而陳列第 1 項所列槍砲、彈藥
者，處 5 年以上有期徒刑，併科新台幣 1 千萬元以下罰金。
槍砲彈藥刀械管制條例第12條第4 項
未經許可，持有、寄藏或意圖販賣而陳列子彈者，處 5 年以下有
期徒刑，併科新台幣 300 萬元以下罰金。
附表：
┌──┬───────────┬──────────┬─────────┐
│編號│  槍彈名稱、數量      │    鑑定書文號      │   鑑定結果       │
│    │                      │                    │                  │
├──┼───────────┼──────────┼─────────┤
│    │美國smith & wesson 廠 │內政部警政署刑事警察│認係口徑9mm 制式半│
│ 1  │5904型半自動手槍1 支（│局96年12月27日刑鑑字│自動手槍，為美國sm│
│    │含彈匣1 只）槍枝管制編│第0000000000號槍彈鑑│ith & wesson廠5904│
│    │號：0000000000號（簡稱│定書（見偵卷第43頁）│型，槍號為VCA 6566│
│    │Ａ槍）                │                    │，槍管內具5 條右旋│
│    │                      │                    │來復線，擊發功能正│
│    │                      │                    │常，可供擊發同口徑│
│    │                      │                    │制式子彈使用，認具│
│    │                      │                    │殺傷力。          │
├──┼───────────┼──────────┼─────────┤
│    │西德Walther 廠pp型0.22│內政部警政署刑事警察│認係口徑0.22吋制式│
│ 2  │吋半自動手槍1 支（含彈│局96年12月27日刑鑑字│半自動手槍，為西德│
│    │匣1 只）槍枝管制編號：│第0000000000號槍彈鑑│Walther 廠pp型，槍│
│    │0000000000號（簡稱Ｂ槍│定書（見偵卷第43頁）│號為25697LR ，槍管│
│    │）                    │                    │內具6 條右旋來復線│
│    │                      │                    │，擊發功能正常，可│
│    │                      │                    │供擊發同口徑制式子│
│    │                      │                    │彈使用，認具殺傷力│
│    │                      │                    │。                │
├──┼───────────┼──────────┼─────────┤
│    │不詳型式可射擊9mm 口徑│內政部警政署刑事警察│不詳型式可射擊9mm │
│ 3  │子彈之手槍（未扣案，以│局97年2 月20日刑鑑字│口徑子彈之手槍所擊│
│    │下簡稱C 槍）          │第0970021671號函文（│發。              │
│    │                      │見原審1卷第63頁）   │                  │
├──┼───────────┼──────────┼─────────┤
│    │0.22吋制式子彈1 顆（已│內政部警政署刑事警察│認係口徑0.22吋制式│
│ 4  │試射）                │局96年12月27日刑鑑字│子彈，經試射，可擊│
│    │                      │第0000000000號槍彈鑑│發，認具殺傷力。  │
│    │                      │定書（見偵卷第43頁）│                  │
├──┼───────────┼──────────┼─────────┤
│    │送鑑彈殼12顆          │內政部警政署刑事警察│其中11顆認均係由已│
│ 5  │                      │局96年12月27日刑鑑字│擊發之口徑9mm （9 │
│    │                      │第0000000000號槍彈鑑│×19mm）制式彈殼（│
│    │                      │定書（見偵卷第49頁反│其中8 顆係A 槍擊發│
│    │                      │面）及97年4 月9 日刑│，3 顆係C 槍擊發）│
│    │                      │鑑字第0970042848號函│。另其中1 顆彈底特│
│    │                      │文（見原審1 卷第268 │徵紋痕不足，無法確│
│    │                      │頁）                │認何槍擊發。      │
└──┴───────────┴──────────┴─────────┘


司法院資訊處製作；財團法人民間司法改革基金會備份。
